【裁判字號】    97,易,1128
【裁判日期】    980825
【裁判案由】    詐欺
【裁判全文】
臺灣彰化地方法院刑事判決              97年度易字第1128號
公  訴  人  臺灣彰化地方法院檢察署檢察官
被      告  乙○○
上列被告因詐欺案件，經檢察官聲請簡易判決處刑（97年度偵字
第4331號），惟本院簡易庭認不宜逕以簡易判決處刑，而簽由本
院改依通常程序審理，本院判決如下：
    主  文
乙○○無罪。
    理  由
一、公訴意旨略以：被告乙○○雖可預見金融帳戶提供他人使用
    ，將幫助他人實行犯罪，但因需錢孔急，仍基於縱有人以其
    金融帳戶實行詐欺犯罪，亦不違背其本意之幫助故意，於民
    國97年1月28日，在桃園縣中壢市○○路衛生所前，以不詳
    之代價，將其於同日所申設之中國信託商業銀行員林分行帳
    號000000000000號帳戶提供給姓名年籍不詳、自稱「顏松」
    （聲請簡易判決處刑書誤載為嚴松）之陌生男子使用，並交
    付上開帳戶之提款卡連同密碼等物，以此方法幫助他人實行
    詐欺取財犯罪。嗣於97年1月28日，該陌生男子所屬詐欺集
    團成員撥打電話予甲○○佯稱：電視購物簽收錯誤，需另外
    匯款轉帳云云，致甲○○信以為真而陷於錯誤，乃於同日先
    後匯款3萬元及2萬3千元至被告前開金融帳戶內，被告即以
    此方式幫助詐欺集團取得詐欺犯罪所得之財物。因認被告涉
    有刑法第30條第1項前段、第339條第1項之幫助詐欺取財罪
    嫌。
二、按犯罪事實應依證據認定之，無證據不得認定其犯罪事實；
    又不能證明被告犯罪者，應諭知無罪之判決，刑事訴訟法第
    154條第2項、第301條第1項分別定有明文。次按認定不利於
    被告之事實，須依積極證據，苟積極證據不足為不利於被告
    事實之認定時，即應為有利於被告之認定，更不必有何有利
    之證據；又事實之認定，應憑證據，如未能發現相當證據，
    或證據不足以證明，自不能以推測或擬制之方法，以為裁判
    基礎；至刑事訴訟法上所謂認定犯罪事實之積極證據，係指
    適合於被告犯罪事實之認定之積極證據而言，雖不以直接證
    據為限，間接證據亦包括在內；然而無論直接或間接證據，
    其為訴訟上之證明，須於通常一般之人均不致有所懷疑，而
    得確信其為真實之程度者，始得據為有罪之認定，倘其證明
    尚未達到此一程度，而有合理之懷疑存在時，致使無從形成
    有罪之確信，根據「罪證有疑，利於被告」之證據法則，即
    不得遽為不利被告之認定（最高法院著有30年上字第816號
    、29年上字第3105號、40年臺上字第86號及76年臺上字第
    4986號判例可資參照）。
三、公訴人認被告乙○○涉犯上開幫助詐欺取財罪嫌，無非係以
    證人即告訴人甲○○於警詢之指證、告訴人轉帳之交易明細
    表、上開中國信託商業銀行帳戶之申設資料及歷史交易查詢
    表，作為主要論據。然訊據被告堅決否認有何幫助詐欺犯行
    ，辯稱：伊因無工作，乃於97年1月25日看自由時報分類廣
    告應徵司機工作，並撥打門號0000000000號行動電話與對方
    聯絡，對方自稱為「顏松」，以方便薪水匯款及規避稅金為
    由要求伊提供2個以上的帳戶，伊始於97年1月28日，在桃園
    縣中壢市○○路衛生所前，將其上開中國信託商業銀行帳戶
    、渣打銀行0000000000000000號帳戶及第一銀行0000000000
    0號帳戶之存摺、提款卡交付給「顏松」，後來隔天上午8時
    33分許渣打銀行人員通知伊上開渣打銀行帳戶遭詐騙集團非
    法使用，而被列為警示帳戶，伊就於該日上午9時許打電話
    給中國信託商業銀行辦理掛失止付，並於該日上午11時50分
    許至桃園縣政府警察局桃園分局中路派出所報案，且將上開
    報紙廣告交給警方追查，伊絕無幫助詐欺之犯意等語。經查
    ：
（一）本案下揭引用之供述證據及非供述證據，均經本院依法踐
      行調查證據程序，而公訴人及被告均同意各該證據具有證
      據能力，且亦查無依法應排除其證據能力之情形，是後述
      所引用其他證據之證據能力均無疑義，合先敘明。
（二）詐騙集團內真實姓名年籍均不詳、自稱「購物台專員」之
      成年男子確曾於97年1月28日撥打電話予甲○○，並佯稱
      ：因電視購物簽收錯誤，需另外匯款轉帳云云，致甲○○
      信以為真而陷於錯誤，乃於同日先後匯款3萬元及2萬3千
      元至被告前開中國信託商業銀行帳戶內等情，固經證人即
      告訴人甲○○於警詢時指證明確，並有告訴人轉帳之交易
      明細表、上開中國信託商業銀行帳戶之申設資料及歷史交
      易查詢表等資料在卷可稽（均附於彰化縣警察局員林分局
      員警分偵字第09700010376號警卷內），然此僅能證明告
      訴人確有遭到詐騙集團詐騙，並將款項匯至上開中國信託
      商業銀行帳戶之事實，尚不足以推論被告確有基於幫助他
      人詐欺取財之不確定故意，提供其上開中國信託商業銀行
      帳戶供詐欺集團用以詐騙告訴人款項之事實。
（三）被告於97年間因無工作，乃於97年1月25日依自由時報分
      類廣告應徵司機工作，並撥打門號0000000000號行動電話
      與該自稱為「顏松」之成年男子聯絡，「顏松」以方便薪
      水匯款及規避稅金為由要求被告提供2個以上的帳戶，被
      告始於97年1月28日，在桃園縣中壢市○○路衛生所前，
      將其上開中國信託商業銀行帳戶之存摺、提款卡交付給「
      顏松」等情，迭經被告於警詢、本院準備程序及審理時，
      供述綦詳。再者，卷附被告所提出之報紙廣告1紙（參本
      院卷第58頁），其上確有「誠徵接送人員、男女不拘、有
      經驗佳、無經驗可、日領、熟桃園中壢路線、請於0000-
      0000電0000000000、洽顏先生」之廣告；又被告於97年間
      ，並無任何工作薪資所得資料，亦有財政部臺灣省中區國
      稅局彰化縣分局98年6月24日中區國稅彰縣四字第0980022
      121號函暨所附之被告97年度綜合所得稅各類所得資料清
      單附卷可按（參本院卷第44、46頁）；核與被告供述之情
      節，均屬相符，足認被告上開辯詞，尚非無據。
（四）按交付帳戶予他人使用而成立幫助詐欺取財罪，必須幫助
      之人於行為時，明知或可得而知，被幫助人將持其所交付
      之帳戶向他人詐取財物，反之，如幫助之人並無幫助之意
      思，亦非認識被幫助人將持以犯詐欺取財罪，而交付帳戶
      之相關資料，即不能成立幫助詐欺取財罪。查被告於交付
      上開中國信託商業銀行帳戶之翌日（即97年1月29日）上
      午，因渣打銀行人員通知其上開渣打銀行帳戶遭詐騙集團
      非法使用，而被列為警示帳戶，被告即於該日上午9時許
      撥打中國信託商業銀行24小時服務專線辦理提款卡掛失業
      務，並於該日上午11時50分許至桃園縣政府警察局桃園分
      局中路派出所報案，且將上開報紙廣告提供予警方追查，
      嗣後因甲○○於97年1月29日下午5時43分許報警處理，經
      警通報中國信託商業銀行後，中國信託商業銀行始將被告
      上開中國信託商業銀行列為警示帳戶等情，有中國信託商
      業銀行98年7月15日中信銀字第09822271208759號函（參
      本院卷第51頁）、桃園縣政府警察局桃園分局98年6月1日
      桃警分刑字第09810032219號函暨所附警詢筆錄1份（參本
      院卷第38-41頁）及高雄縣政府警察局鳳山分局成功派出
      所受理刑事案件報案三聯單、中國信託商業銀行97年2月1
      3日中信銀集作字第97502279號函（上2證據均附於彰化縣
      警察局員林分局員警分偵字第09700010376號警卷內）附
      卷可按；則衡情被告倘於交付上開中國信託商業銀行帳戶
      予「顏松」之際有何幫助詐欺之意，於97年1月29日渣打
      銀行人員通知其上開渣打銀行之帳戶遭非法使用之時，其
      上開中國信託商業銀行帳戶尚未被列為警示帳戶，則其繼
      續任由詐欺集團使用該帳戶即可，焉需立即撥打中國信託
      商業銀行24小時服務專線辦理提款卡掛失業務？何況觀諸
      被告於知悉其上開帳戶遭不法利用之第一時間，便立即採
      取所有之防範措施，以防止繼續有人受騙，並希望幫助警
      方追查詐欺集團等情，更堪認其辯稱於交付上開帳戶之時
      ，並不知悉其上開帳戶將被詐欺集團作為詐欺工具使用等
      語，尚非不可採信。
（五）被告上開辯解既難認有何不可採信之處，自難徒憑其將上
      開中國信託商業銀行帳戶存摺、提款卡及密碼交付予他人
      ，遽認被告即有容任他人為不法使用之主觀犯意，且本件
      公訴人所舉證據，又無法證明被告確有幫助詐欺取財之直
      接或間接故意，而本院在得依或應依職權調查證據之範圍
      內，復查無其他積極證據，足以證明被告有公訴人所指之
      幫助詐欺取財犯行，本件既存有合理懷疑，致本院無法形
      成被告有罪之確切心證，要屬不能證明被告犯罪，按諸前
      揭說明，自應諭知被告無罪之判決。
據上論斷，應依刑事訴訟法第452條、第301條第1項，判決如主
文。
本案經檢察官余建國到庭執行職務。
中    華    民    國    98    年    8     月    25    日
                  刑事第三庭    審判長法  官  廖政勝
                                      法  官  戰諭威
                                      法  官  紀佳良
以上正本證明與原本無異。
如不服本判決，應於收受判決後10日內向本院提出上訴書狀，並
應敘述具體理由；其未敘述上訴理由者，應於上訴期間屆滿後20
日內向本院補提理由書（均須按他造當事人之人數附繕本「切勿
逕送上級法院」）。
告訴人或被害人對於判決如有不服具備理由請求檢察官上訴者，
其上訴期間之計算係以檢察官收受判決正本之日期為準。
中    華    民    國    98    年    8     月    25    日
                                      書記官  林佑儒


司法院資訊處製作；財團法人民間司法改革基金會備份。
